【裁判字號】    89,上訴,2408
【裁判日期】    891117
【裁判案由】    違反槍砲彈藥刀械管制條例
【裁判全文】
臺灣高等法院臺中分院刑事判決                  八十九年度上訴字第二四八號
    上  訴  人
    即  被  告  乙○○
右上訴人，因被告違反槍砲彈藥刀械管制條例案件，不服臺灣臺中地方法院八十九年
度訴字第二一九八號，中華民國八十九年十一月十七日第一審判決（起訴案號：臺灣
臺中地方法院檢察署八十九年度偵字第九四一三號），提起上訴，本院判決如左：
    主  文
原判決撤銷。
乙○○未經許可，持有子彈，處有期徒刑捌月，併科罰金新台幣陸萬元，罰金如易服
勞役，以新台幣玖佰元即銀元參佰元折算壹日。
扣案之口徑九厘米制式子彈拾柒顆、口徑零點三二吋制式子彈參顆及十字弓壹支，均
沒收。
    事  實
一、乙○○曾因違反槍砲彈藥刀械管制條例案件，經臺灣臺中地方法院於民國（下同
    ）八十七年六月八日，以八十七年度訴字第六四八號判處有期徒刑四月，併科罰
    金新台幣六萬元，上訴後經本院以八十七年度上訴字第二二六四號判決上訴駁回
    ，併予宣告緩刑三年而確定，目前仍於緩刑中。詎乙○○猶不知悔改，於八十八
    年八月間，自不詳處所取得具有殺傷力之口徑九厘米制式子彈十七顆、口徑零點
    三二吋制式子彈三顆及十字弓一支後，遂將上開子彈及十字弓置放於其位在台中
    縣東勢鎮○○路永盛巷一號住處旁之車庫內，而未經許可持有之。嗣於八十九年
    一月二十一日上午十一時許，經警依檢舉而持檢察官簽發之搜索票至乙○○上開
    住處旁車庫內搜索，而查扣上開具有殺傷力之子彈及十字弓，以及未具殺傷力之
    瓦斯槍一支，始獲悉上情。
二、案經臺中縣警察局東勢分局報請臺灣臺中地方法院檢察署檢察官偵查起訴。
    理  由
一、訊據上訴人即被告（下稱被告）乙○○，固坦承其確有使用上開車庫堆放雜物，
    該十字弓係朋友寄放之事實，惟矢口否認有何違反槍砲彈藥刀械管制條例之犯行
    ，並先後於原審及本院辯稱員警於其上開住處旁車庫內查獲上開子彈及十字弓前
    ，因其已在台中市工作一年多，一星期僅可能不定時回家二、三次，是其根本未
    見過該等物品，且不知有上開物品存在，該十字弓係朋友於八十八年八月間寄放
    ，但子彈不知何人所有，且該車庫除由其母親放置家中收成之柑橘及紙箱等雜物
    外，因其曾於八十八年五月間與陳奕村一同從事資源回收工作而擔任臨時工，陳
    奕村曾於同年六、七月間向其暫借該車庫使用，且該車庫又無門關閉而係開放者
    ，是該扣案物之子彈究為何人所有，其亦不知情云云。惟查：
(一)被告乙○○於八十九年六月十六日檢察官偵查中陳稱：員警查獲之十字弓等物品
    係不知何時，由其從事資源回收工作之友人陳奕村所放置，而其於八十八年八月
    間將上開車庫借予陳奕村放置資源回收物後，雖曾進入該倉庫，然不曾翻動其中
    的東西等語。又於同年八月十日偵查中供稱：因其受僱於陳奕村擔任臨時工，而
    從事協助陳奕村將陳奕村所拾回之舊貨予以分類之工作，是陳奕村向其陳稱地方
    不夠用時，其甫將該車庫借予陳奕村使用等語。再於同年月二十四日偵查中陳稱
    ：其將該車庫借予陳奕村後便甚少回家，而陳奕村原於砂石廠旁邊有一放置舊貨
    的地點，至八十八年三、四月間甫移至現址，但因該址仍不夠放置，故於八十八
    年四、五月間向其借用該車庫使用，然其不知陳奕村何時堆置舊貨等語，該日所
    供不僅核與證人即陳奕村之父親陳水順於八十九年八月二十日偵查中證稱「其子
    陳奕村確於八十八年九月前三、四月（即同年五、六月間），甫開始在東勢鎮從
    事資源回收工作，並在加油站旁向人租地放置舊貨，其未曾聽聞陳奕村另有向人
    借用倉庫堆置或有聘僱臨時工」等語不符，復與被告於原審陳稱：其曾於八十八
    年五月間擔任臨時工，從事與陳奕村共同撿拾舊貨之工作，然其不知陳奕村事後
    如何將舊貨分類，而同年六、七月間陳奕村曾向其借用該車庫堆置舊貨，但其不
    知陳奕村究有無於車庫內放置舊貨，僅知悉陳奕村有將回收之物放置於自己住處
    及其旁之空地等語不合，則被告前後所為關於陳奕村究係何時向其借用該車庫堆
    置舊貨，且究否知悉陳奕村係何時開始堆放，又究有無堆放，以及其究係從事協
    助拾回舊貨以供陳奕村自行分類，抑或由陳奕村拾回舊貨後由其協助分類之供述
    均極不一致，足見被告辯稱其曾將該車庫借予陳奕村使用等情，是否堪採，甚有
    可疑。
(二)又被告既於原審供稱陳奕村業已於八十八年九二一地震中死亡，而其已在台中市
    工作一年餘，一星期偶有不定時返家二、三次，另陳奕村之住處距離其住處約有
    二、三公里之遙，且陳奕村有將所拾回之舊貨堆置住處及較其倉庫約莫大五倍之
    空地，又其住處之車庫除由其堆置雜物外，亦有其母親放置採收之柑橘、水果箱
    及肥料等語，則被告空言陳稱其因曾受僱於陳奕村擔任臨時工，而將該車庫借予
    陳奕村使用云云，顯無足採，蓋以被告供稱陳奕村業已於九二一地震時死亡等情
    ，並經證人陳水順證稱在卷，應認為真實，該陳奕村死亡之事實自難遽為有利被
    告之認定。又被告復稱陳奕村有廣闊之住處及空地可資使用以便分類舊貨，另其
    一週可能不定時返家二、三次，而將車庫借予陳奕村後亦曾至車庫等情，則陳奕
    村何以有再須向被告借用路遙且狹小之車庫堆置尚未分類或已分類之舊貨，致顯
    有不利載運或販售舊貨之可能，且被告豈有不知陳奕村有無於其住處車庫堆置舊
    貨之理，是顯見被告前後所辯，相互皆矛盾，不足採信。
(三)再者，上開車庫平日除由被告之母黃羅桂米堆置柑橘與肥料等農用物外，係由被
    告使用以堆置雜物等情，為被告乙○○所是認，復有證人黃羅桂米與證人即被告
    之兄黃興淦分別於警訊時證述在卷，益見被告辯稱上開車庫尚有借予陳奕村使用
    ，其不知有上開十字弓等扣案物，而十字弓等物均非其所有云云，實係事後卸責
    之詞，委無足採，否則端以被告之母黃羅桂米與其兄黃興淦仍居住上址之情，焉
    有可能不知被告尚將該車庫借予他人使用供堆置資源回收物。又被告辯稱員警查
    獲上開十字弓及子彈前，其根本不知有上開物品放置於該車庫內等情，核與其母
    黃羅桂米於警訊證稱：八十九年一月十八日時其即發現有該十字弓放置在該車庫
    地上，而次日詢及其子即被告乙○○拿該十字弓作何用途，被告乙○○該時尚向
    其陳稱拿該十字弓沒有事的等語顯然不符，復證被告辯稱其雖曾進入該車庫，並
    於該車庫堆置雜物，然不知上開扣案物係何人放置，而上開十字弓等物並非其所
    有云云，顯屬矯飾之詞，無足採信。且被告於本院辯稱該十字弓係其朋友陳奕村
    寄放，惟否認知悉有該子彈云云，核與其於偵查中及原審所供未合，然依被告另
    案之本院八十九年上易字第二０一七號判決書所載，被告於八十九年一月十二日
    仍在臺中縣東勢鎮竊盜財物，本案且係經警依檢舉而查獲（參見偵查卷十八頁）
    ，益見被告空口辯稱其不時常在東勢鎮居住云云，無非係卸責之詞，不足採信，
    況查獲時另有不具殺傷力之瓦斯槍一支，顯見該子彈尚非係他人無意中以雜物而
    任意置放，是上開扣案之十字弓等物確係被告所持有並放置者無疑。
(四)扣案之口徑九厘米制式子彈十七顆及口徑零點三二吋制式子彈三顆，經送內政部
    警政署刑事警察局鑑驗之結果，認均具有殺傷力，有該局八十九年四月十二日刑
    鑑字第四一九二五號鑑驗通知書及所附槍彈測試紀錄表在卷足憑。又扣案之該十
    字弓一支，經送台中縣警察局鑑驗之結果，認係屬槍砲彈藥刀械管制條例所管制
    之刀械十字弓等情，亦有台中縣警察局八十九年四月二十日函附卷可參（參見核
    退卷二至四頁），佐以原審卷內所附被告前案之犯罪事實，對照被告二位兄長黃
    興淦、黃興格之年籍（參見原審卷二四頁），而被告卻於本院審理時辯稱該案係
    替其兄長承擔等情，益見被告犯後所辯，不僅前後矛盾，且係畏究之詞，顯難採
    信，是本件事證明確，被告上開犯行，均堪認定。
二、核被告所為，係犯槍砲彈藥刀械管制條例第十二條第四項之未經許可持有子彈罪
    、同條例第十四條第三項之未經許可持有刀械罪。且查無客觀證據可認被告係分
    別持有該子彈及十字弓，是被告以一行為同時持有十字弓一支及子彈共二十顆，
    而觸犯數罪名，為想像競合犯，應從一重之未經許可持有子彈罪處斷。原審經審
    理之結果，認被告罪證明確，予以論科，固非無見。但原審判決未具體認定被告
    持有之時間，已有未合。又原審量處被告併科罰金時，未引用現行法規所定貨幣
    單位折算新台幣條例，以為裁判之依據，亦有未合。被告提起上訴，否認有上開
    犯行，固非可取，但原判決既有上開可議，即屬無可維持，應由本院撤銷改判。
    爰審酌被告前已曾因持有子彈為本院判刑確定，現仍於緩刑中，竟再犯本罪，其
    犯罪之動機、目的、手段及其持有制式子彈之數量，而其持有上開扣案物對社會
    治安造成之危害甚鉅，且犯罪後仍試圖矯飾犯行，顯不知悔悟之態度等一切情狀
    ，量處如主文第二項所示之刑，且就併科罰金部分諭知易服勞役之折算標準，以
    示懲儆。至公訴人雖以被告前已曾違反槍砲彈藥刀械管制條例，經原審判處有期
    徒刑四月並宣告緩刑三年確定，現仍於緩刑中，竟仍極力矯飾上開犯行等情，具
    體求處判決被告有期徒刑三年之刑。但本案並未查獲其他具有殺傷力之槍枝，復
    無證據證明被告有持上開扣案物犯案，是公訴人上開求處之刑核屬過重，而以上
    開所宣告之行為適當，附此敘明。至扣案之具有殺傷力之口徑九厘米制式子彈十
    七顆、口徑零點三二吋制式子彈三顆及十字弓一支，均係違禁物，應依刑法第三
    十八條第一項第一款之規定宣告沒收。而扣案之瓦斯槍一支，經送鑑驗之結果，
    認不具殺傷力，有內政部警政署刑事警察局上開鑑驗通知書在卷可憑，亦與本案
    上開犯行無涉，且非屬違禁物，亦非供被告犯罪所用之物，爰不另為沒收之諭知
    ，附此敘明。
據上論斷，應依刑事訴訟法第三百六十九條第一項前段、第三百六十四條、第二百九
十九條第一項前段，槍砲彈藥刀械管制條例第十二條第四項、第十四條第三項，刑法
第十一條前段、第五十五條、第四十二條第二項、第三十八條第一項第一款，現行法
規所定貨幣單位折算新台幣條例第二條，罰金罰鍰提高標準條例第二條，判決如主文
。
本案經檢察官甲○○到庭執行職務
中      華      民      國      九十     年       二      月    二十七  日
                                    臺灣高等法院臺中分院刑事第二庭
                                          審判長法  官  羅  禮  政
                                                法  官  陳  欣  安
                                                法  官  蔡  聰  明
右正本證明與原本無異。
如不服本判決應於收受送達後十日內向本院提出上訴書狀，其未述上訴之理由者並
得於提起上訴後十日內向本院補提理由書（均須按他造當事人之人數附繕本）。
            書記官    瑞  芳
中      華      民      國      九十     年       三      月     一     日
槍砲彈藥刀械管制條例第十二條第四項：
未經許可持有、寄藏或意圖販賣而陳列子彈者，處五年以下有期徒刑，併科新台幣三
百萬元以下罰金。                                                        Ｉ


司法院資訊處製作；財團法人民間司法改革基金會備份。
